臺灣桃園地方法院刑事判決　　　　　 100年度審訴字第2449號
公　訴　人　臺灣桃園地方法院檢察署檢察官
被　　　告　PROMKHOT　.
上列被告因偽造文書等案件，經檢察官提起公訴（100 年度偵字
第21691 號），被告於準備程序進行中，就被訴事實為有罪之陳
述，經本院告知簡式審判程序意旨，並聽取當事人之意見後，本
院合議庭裁定依簡式審判程序審理，判決如下：
    主  文
PROMKHOT BANJOB 共同未經許可入國，處有期徒刑肆月，如易科
罰金，以銀元參佰元即新臺幣玖佰元折算壹日，減為有期徒刑貳
月，如易科罰金，以銀元參佰元即新臺幣玖佰元折算壹日，偽造
之內政部警政署編號第三九七○一五號重入國許可證沒收；又共
同行使偽造重入國許可證，足以生損害於公眾或他人，處有期徒
刑參月，如易科罰金，以新臺幣壹仟元折算壹日，偽造之內政部
警政署編號第三九七○四三號重入國許可證沒收。應執行有期徒
刑肆月，如易科罰金，以銀元參佰元即新臺幣玖佰元折算壹日，
緩刑參年，並應於刑之執行完畢或赦免後驅逐出境。偽造之內政
部警政署編號第三九七○一五號、第三九七○四三號重入國許可
證各壹張均沒收。
    事  實
一、PROMKHOT BANJOB 係泰國人，曾合法入境來臺工作，其為能
    長期在臺非法居留工作，而交付護照並委由某真實姓名年籍
    不詳綽號「阿里」之泰國籍成年女子、真實姓名年籍不詳綽
    號「阿P 」及「阿偉」之中華民國籍成年男子等人所組成之
    人蛇集團代為辦理相關事宜。而該人蛇集團成員即與新北市
    政府警察局（改制前為臺北縣政府警察局）內之某不詳公務
    員勾結，由該公務員在其執掌之外人（僑）居留資料檔上，
    不實登載PROMKHOT BANJOB 因與虛構之身分證統一編號「Ｚ0
    00000000」號之中華民國籍女子「鍾淑文」結婚，申請來臺
    依親居留，再由「阿里」、「阿P 」等人蛇集團成員，在其
    等由不詳管道取得內政部警政署遺失之號碼397015號「重入
    國許可證」上，接續偽造「發給日期2005 MAR 25 」、「有
    效期限至2006 MAR 25 」及「臺北縣政府警察局外事專用章
    」之印文各1 枚而偽造完成上揭重入國許可證（該人蛇集團
    成員及上揭新北市政府警察局不詳公務員所涉罪嫌部分，另
    由檢察官偵辦中），並將上揭偽造之「重入國許可證」連同
    護照交予PROMKHOT BANJOB 。PROMKHOT BANJOB 明知上開「
    重入國許可證」係屬偽造，竟仍與上揭人蛇集團成員基於行
    使偽造特種文書之犯意聯絡，於94年6 月29日搭乘中華航空
    公司CI696 班機來臺，並在桃園國際機場持護照及上開偽造
    之「重入國許可證」向內政部警政署入出境管理局證照查驗
    人員行使，PROMKHOT BANJOB 因而未經合法許可入境臺灣，
    足生損害於內政部入出國及移民署入出境業務管理之正確性
    。
二、後於95年間因前揭偽造之重入國許可證之有效期限即將屆滿
    ，PROMKHOT BANJOB 為能繼續留在臺灣工作，復與「阿里」
    、「阿P 」及「阿偉」等人蛇集團成員聯繫委託其等辦理。
    嗣該人蛇集團成員在臺灣地區某處，在其等以不詳管道取得
    之新北市政府警察局遺失之號碼397043號重入國許可證上，
    接續偽造「發給日期2006 MAR 21 」、「有效期限至2008 M
    AR 25 」及「臺北縣政府警察局外事專用章」之印文各1 枚
    而偽造完成上揭重入國許可證，並將上揭偽造之「重入國許
    可證」連同護照交予PROMKHOT BANJOB 。嗣於100 年7 月18
    日，PROMKHOT BANJO B在桃園縣中壢市○○路及長春路口遭
    警盤檢，而查悉其逾期居留，經送交內政部入出國及移民署
    專勤事務第一大隊桃園縣專勤隊處理時，PROMKHOT BANJOB
    明知上揭重入國許可證係屬偽造，竟仍與上揭人蛇集團成員
    基於行使偽造特種文書之犯意聯絡，持以向桃園縣專勤隊行
    使而遭發覺為偽造而查獲，足生損害於內政部入出國及移民
    署入出境業務管理之正確性。
三、案經內政部入出國及移民署專勤事務第一大隊桃園縣專勤隊
    報請臺灣桃園地方法院檢察署檢察官偵查起訴。
    理  由
一、本件被告所犯係死刑、無期徒刑或最輕本刑為3 年以上有期
    徒刑以外之罪，亦非屬臺灣高等法院管轄第一審之案件，其
    於準備程序中就被訴事實為有罪之陳述，經本院告知簡式審
    判程序之旨，並聽取當事人意見後，經本院合議庭依刑事訴
    訟法第273 條之1 第1 項規定裁定由受命法官獨任進行簡式
    審判程序，合先敘明。
二、又本件既經本院裁定改依簡式審判程序審理，則依刑事訴訟
    法第273 條之2 、同法第159 條第2 項之規定，不適用傳聞
    法則有關限制證據能力及證據調查之相關規定。
三、上揭事實，業據被告於檢察官訊問、本院準備程序及審理時
    均自白不諱，並有旅客入出境紀錄查詢、外人居留資料查詢
    （外僑）—明細內容顯示畫面、內政部警政署編號第397015
    號、第397043號重入國許可證、第0000000000號入出境登記
    表、入出國及移民署國境事務大隊鑑識調查隊鑑定書、新北
    市政府警察局100 年10月11日北警外字第1001420515號函等
    在卷可稽，足認被告前揭自白核與事實相符，可以採信。綜
    上，本件事證明確，被告上揭犯行洵堪認定，應予依法論科
    。
四、新舊法比較部分：
    本件被告為事實欄一之行為後，刑法部分條文於94年2 月2
    日修正公布，並於95年7 月1 日起施行，依刑法第2 條第1
    項規定，於法律修正後，自應為新舊法之比較適用。而所謂
    行為後法律有變更者，包括構成要件之變更而有擴張或限縮
    ，或法定刑度之變更。行為後法律有無變更，端視所適用處
    罰之成罪或科刑條件之實質內容，修正前後法律所定要件有
    無不同而斷。新舊法條文內容有所修正，除其修正係無關乎
    要件內容之不同或處罰之輕重，而僅為文字、文義之修正或
    原有實務見解、法理之明文化，或僅條次之移列等無關有利
    或不利於行為人，非屬該條所指之法律有變更者，可毋庸為
    新舊法之比較，而應依一般法律適用原則，適用裁判時法外
    ，即應適用刑法第2 條第1 項之規定，為「從舊從輕」之比
    較。而比較時，應就罪刑有關之事項，如共犯、未遂犯、想
    像競合犯、牽連犯、連續犯、結合犯，以及累犯加重、自首
    減輕及其他法定加減原因（如身分加減）與加減例等一切情
    形，綜合全部罪刑之結果而為比較，予以整體適用。乃因各
    該規定皆涉及犯罪之態樣、階段、罪數、法定刑得或應否加
    、減暨加減之幅度，影響及法定刑或處斷刑之範圍，各該罪
    刑規定須經綜合考量整體適用後，方能據以限定法定刑或處
    斷刑之範圍，於該範圍內為一定刑之宣告。是宣告刑雖屬單
    一之結論，實係經綜合考量整體適用各相關罪刑規定之所得
    。宣告刑所據以決定之各相關罪刑規定，具有適用上之「依
    附及相互關聯」之特性，自須同其新舊法之適用（最高法院
    97年度台上字第37號判決要旨參照）。又如涉及裁量權行使
    者，須於裁量行使時，方有比較適用問題，如易科罰金、易
    服勞役、緩刑及保安處分之宣告等。故前述一般綜合罪刑之
    結果而為比較，以決定罪刑之適用時，不就易科罰金等列為
    比較，必須已決定為緩刑、保安處分之宣告，所處之刑得易
    科罰金或易服勞役時，始就各該緩刑等部分決定其適用標準
    ，此部分得予割裂適用，是為例外。就易科罰金、易服勞役
    而言，則應依修正後刑法第2 條第1 項規定，分別適用最有
    利於行為人之法律（最高法院95年度臺上字第5125、5343
    、6171號判決意旨參照）。茲就與本件相關之論罪科刑修正
    法條之比較適用情形分述如下：
（一）關於刑法第216 條、第212 條之罰金法定刑之最低度部分
      ，依95年7 月1 日修正施行前刑法第33條第5 款規定為銀
      元1 元以上，依罰金罰鍰提高標準條例第1 條前段提高為
      10 倍 ，提高後再折算新臺幣為30元以上，而依95年7 月
      1 日修正施行後刑法第33條第5 款則修正為新臺幣1,000
      元以上，以百元計算，而該修正自會影響法定刑或處斷刑
      之範圍，自屬行為後法律有變更，應有新舊法比較適用問
      題。經比較修正前後刑法，關於罰金刑最低度部分，以95
      年7 月1 日修正施行前刑法之規定較有利於被告。
（二）修正前刑法第28條規定：「二人以上共同實施犯罪之行為
      者，皆為正犯。」，修正後刑法第28條規定：「二人以上
      共同實行犯罪之行為者，皆為正犯。」，修正後刑法第28
      條雖將舊法之「實施」修正為「實行」，已修正限縮於共
      同實行犯罪行為者始成立共同正犯，排除陰謀共同正犯、
      預備共同正犯。惟本案被告與共犯等人就本件犯行係行為
      共同正犯態樣，無論依修正前或修正後之刑法第28條規定
      ，均為正犯，對被告而言，適用修正前後之規定並無不同
      。
（三）又被告行為後，已刪除刑法第55條後段關於牽連犯之規定
      ，然本案被告就事實欄一所犯之行使偽造特種文書罪及未
      經許可入國罪間具有方法、目的之牽連關係，依修正前之
      規定，應從一重處斷；然修正後之刑法既已刪除牽連犯之
      規定，則所犯上述各罪應依數罪併罰之規定分論併罰。比
      較新舊法之規定，修正後之規定並非較有利於被告，應以
      適用修正前刑法第55條後段牽連犯之規定，從一重處斷，
      對被告較為有利。
（四）關於刑法第41條第1 項前段易科罰金之折算標準部分，被
      告行為時之易科罰金折算標準，依修正前罰金罰鍰提高標
      準條例第2 條（現已刪除）規定，就其原定數額銀元1 元
      以上3 元以下提高為100 倍折算1 日，則被告行為時之易
      科罰金折算標準，應以銀元100 元以上300 元以下折算1
      日，折算為新臺幣即以新臺幣300 元以上900 元以下折算
      1 日，修正後之刑法第41條第1 項前段則規定：「犯最重
      本刑為5 年以下有期徒刑以下之刑之罪，而受6 個月以下
      有期徒刑或拘役之宣告者，得以新臺幣1,000 元、2,000
      元或3,000 元折算1 日，易科罰金。」，比較修正前後之
      易科罰金折算標準，以修正施行前之規定，較有利於被告
      ，依修正後刑法第2 條第1 項前段之規定，應適用行為時
      即修正前刑法第41條第1 項前段、修正前罰金罰鍰提高標
      準條例第2 條之規定。
（五）綜合上述各條文修正前、後之比較，揆諸前揭最高法院判
      決所揭示之罪刑綜合比較原則，依刑法第2 條第1 項前段
      之規定，關於被告事實欄一所示犯行，即應適用上揭行為
      時即修正前之規定。
（六）按入出國及移民法第54條於96年12月26日修正公布，並於
      97年8 月1 日施行，該條原規定「未經許可入國或受禁止
      出國處分而出國者，處3 年以下有期徒刑、拘役或科或併
      科新臺幣9 萬元以下罰金。」，修正後，將原條文移列至
      同條例第74條，其構成要件與法定刑則均未變更，經比較
      結果，修正前後規定處罰之輕重相同，並無有利、不利之
      情形，即非法律變更，應依一般法律適用原則，適用裁判
      時法即依修正後入出國及移民法第74條之規定處斷（最高
      法院95年度第21次刑事庭會議決議參照）。
四、論罪科刑方面：
（一）按重入國許可證為特許外國人出國後再入國之性質，具有
      特許外國人入境我國之性質，為特許證之一種，屬特種文
      書，是核被告就事實欄一所為，係犯刑法第216 條、第21
      2 條之行使偽造特種文書罪及入出國及移民法第74條之未
      經許可入國罪；就事實欄二所為，則係犯刑法第216 條、
      第212 條之行使偽造特種文書罪。
（二）被告就前揭事實欄一、二之犯行，與「阿里」、「阿P 」
      、「阿偉」等人蛇集團成員間，均有犯意聯絡與行為分擔
      ，應論以共同正犯。
（三）又被告就事實欄一所犯行使偽造特種文書罪及未經許可入
      國罪，具有方法、目的之牽連關係，應依修正前刑法第55
      條之規定，從一重之未經許可入國罪論處。
（四）被告就事實欄一、二所示之犯行，犯意各別，行為互殊，
      應予分論併罰。
（五）爰審酌被告為求來臺工作賺取薪資，竟持偽造之重入國許
      可證入境我國，並於為警查悉其逾期居留後，猶持以行使
      ，足生損害於入出國及移民署對於入出境查核管理及對重
      入國許可之正確性，行為實屬不該，並兼衡被告除為入境
      來臺工作而為上開犯行外，在我國境內未曾受有期徒刑以
      上刑之宣告，素行良好，有臺灣高等法院被告前案紀錄表
      1 份可參，且其於偵訊及本院準備程序、審理中均坦承犯
      行等一切情狀，分別量處如主文所示之刑，並依修正前、
      後刑法第41條第1項前段之規定，諭知易科罰金之折算標
      準。
（六）又中華民國九十六年罪犯減刑條例於95年7 月4 日公布，
      於96年7 月16日施行。按犯罪在中華民國96年4 月24日以
      前者，除中華民國九十六年罪犯減刑條例另有規定外，依
      下列規定減刑：……有期徒刑、拘役或罰金，減其刑期或
      金額2 分之1 ；又依本條例應減刑之罪，未經判決確定者
      ，於裁判時，減其宣告刑，並應於判決主文同時諭知其宣
      告刑及減得之刑，中華民國九十六年罪犯減刑條例第2 條
      第1 項第3 款、第7 條第1 項、第2 項分別定有明文。查
      被告上開事實欄一犯行之犯罪時間係在96年4 月24日以前
      ，復核其所犯之罪並無同條例所定不予減刑之情形，茲依
      同條例第2 條第1 項第3 款規定，併予於裁判時減其宣告
      刑2 分之1 ，即依修正前刑法第41條第1 項前段之規定，
      諭知易科罰金之折算標準，復依上揭減刑條例第11條之規
      定，與就事實欄二所宣告不應減刑之刑，定其應執行之刑
      ，並擇最有利於被告之易科罰金標準（法院辦理九十六年
      減刑案件應行注意事項第34條意旨參照），以示懲儆。
（七）又被告於本件犯行前未曾因故意犯罪而受有期徒刑以上刑
      之宣告，有臺灣高等法院被告全國前案紀錄表在卷可稽，
      本件係因其一時失慮致罹刑章，本院認其經此偵審程式，
      當能知所警惕，信無再犯之虞，宣告之刑以暫不執行為適
      當，爰併予宣告如主文所示之緩刑期間，以啟自新。
（八）另被告係泰國籍之外國人，有其外人居留資料查詢1 份附
      卷可稽，其因本案受上開有期徒刑之宣告，應依刑法第95
      條規定，諭知於刑之執行完畢或赦免後，驅逐出境。
（九）本件被告持以行使之偽造之編號第397015號、第397043號
      重入國許可證2 張，屬被告所有，又係供本件犯行所用之
      物，應依刑法第38條第1 項第2 款規定宣告沒收；此部分
      沒收偽造重入國許可證，包含其上之偽造之印文，自不必
      另依刑法第219 條之規定就上開重入國許可證上偽造之印
      文諭知沒收，併予敘明。
（十）公訴意旨另以：被告PROMKHOT BANJOB 與「阿里」、「阿
      P 」、「阿偉」及真實姓名年籍不詳之公務員，先後共同
      基於公文書登載不實、偽造印文之犯意聯絡，於94年間，
      由新北市政府警察局（改制前為臺北縣政府警察局）內之
      某不詳公務員，在其執掌之外人（僑）居留資料檔上，不
      實登載PROMKHOT BANJOB 因與虛構人物其身分證統一編號
      為「Ｚ000000000」號之中華民國籍女子「鍾淑文」結婚，
      申請來臺依親居留，並由「阿里」、「阿P 」等人蛇集團
      成員，在由不詳管道取得內政部警政署遺失之號碼397015
      號「重入國許可證」上，接續偽造「發給日期2005 MAR 2
      5 」、「有效期限至2006 MAR 25 」及「臺北縣政府警察
      局外事專用章」之印文各1 枚後，偽造完成上揭重入國許
      可證，足生損害於新北市政府警察局對外國人入境許可管
      理之正確性，因認被告另涉犯刑法第213 條之公文書登載
      不實、同法第212 條之偽造特種文書及同法第217 條第1
      項之偽造印文等罪嫌；另於95年間，與「阿里」、「阿P
      」及「阿偉」等人蛇集團聯繫，由該人蛇集團成員在臺灣
      地區某處，於亦係新北市政府警察局遺失之號碼397043號
      重入國許可證上，接續偽造「發給日期2006 MAR 21 」、
      「有效期限至2008 MAR 25 」及「臺北縣政府警察局外事
      專用章」之印文各1 枚後，偽造完成上揭重入國許可證，
      亦足生損害於新北市政府警察局對外國人入境許可管理之
      正確性，亦認被告此部分另涉犯刑法第212 條之偽造特種
      文書、同法第217 條第1 項之偽造印文罪嫌。惟被告於本
      院準備程序時供述：伊不知道「阿里」、「阿P 」、「阿
      偉」等人係如何以結婚之方式幫助伊進入臺灣，伊也不知
      道「阿里」等人蛇集團成員有跟臺灣公務員勾結而讓伊得
      以取得上開「重入國許可證」及偽造臺北縣政府警察局外
      事專用章之情事等語，且衡以被告僅係將其護照交予該人
      蛇集團辦理，而上開「重入國許可證」均係「阿里」、「
      阿P 」、「阿偉」等人蛇集團成員所偽造，被告並未參與
      ，是尚難認被告對該人蛇集團成員如何取得及偽造上開「
      重入國許可證」之細節均知之甚詳，又公訴人並未提出積
      極證據證明被告就該人蛇集團成員所涉上揭罪嫌，有何犯
      意聯絡及行為分擔之情，此外，亦無證據證明被告確有參
      與此部分之犯行，是就此部分本應為被告無罪之諭知，惟
      公訴意旨既認此部分若成立犯罪，與上開論罪部分有牽連
      犯之裁判上一罪關係，本院爰不另為無罪之諭知，附此敘
      明。
據上論斷，應依刑事訴訟法第273 條之1 第1 項、第299 條第1
項前段，入出國及移民法第74條，刑法第2 條第1 項、第11條前
段、第28條、第216 條、第212 條、第41條第1 項前段、第51條
第5 款、第38條第1 項第2 款、第74條第1 項第1 款、第95條，
修正前刑法第55條、第41條第1 項前段，中華民國九十六年罪犯
減刑條例第2 條第1 項第3 款、第7 條、第9 條、第11條，修正
刪除前罰金罰鍰提高標準條例第2 條，判決如主文。
本案經檢察官白勝文到庭執行職務。
中    華    民    國     100    年   12    月   16    日
                        刑事庭    法  官  羅國鴻
以上正本證明與原本無異。
如不服本判決，應於判決送達後10日內向本院提出上訴狀（應附
繕本），其未敘述上訴理由者，應於上訴期間屆滿後20日內補提
理由書狀於本院，上訴於臺灣高等法院。
                                  書記官  張筆隆
中    華    民    國     100    年   12    月   16    日
【論罪科刑法條】
入出國及移民法第74條
未經許可入國或受禁止出國處分而出國者，處3 年以下有期徒刑
、拘役或科或併科新臺幣9 萬元以下罰金。
中華民國刑法第212 條
偽造、變造護照、旅券、免許證、特許證及關於品行、能力服務
或其他相類之證書、介紹書，足以生損害於公眾或他人者，處1
年以下有期徒刑、拘役或3 百元以下罰金。
中華民國刑法第216條
行使第 210 條至第 215 條之文書者，依偽造、變造文書或登載
不實事項或使登載不實事項之規定處斷。